【裁判字號】    98,易,1663
【裁判日期】    980731
【裁判案由】    毒品危害防制條例
【裁判全文】
臺灣板橋地方法院刑事判決              98年度易字第1663號
公  訴  人  臺灣板橋地方法院檢察署檢察官
被      告  甲○○
上列被告因毒品危害防制條例案件，經檢察官提起公訴（98年度
毒偵字第3393號），被告於本院準備程序進行中，就被訴之事實
為有罪之陳述，經告知其簡式審判程序之旨，並聽取當事人之意
見後，裁定進行簡式審判程序，判決如下：
    主    文
甲○○施用第二級毒品，處有期徒刑月，如易科罰金，以新臺
幣壹仟元折算壹日。
    事    實
一、甲○○於民國88年間，因施用第二級毒品案件，經本院以88
    年度毒聲字第1030號裁定送勒戒處所施以觀察、勒戒後，因
    無繼續施用毒品之傾向，於88年3 月5 日執行完畢出所，該
    次施用毒品犯行且由臺灣板橋地方法院檢察署檢察官以88年
    度偵字第4409、4536號為不起訴處分確定；復於88年間，仍
    因施用第二級毒品案件，經本院以88年度毒聲字第7240號裁
    定送勒戒處所施以觀察、勒戒後，因無繼續施用毒品之傾向
    ，於89年5 月22日執行完畢出所，該次施用毒品犯行另由臺
    灣板橋地方法院檢察署檢察官以89年度毒偵緝字第615 號為
    不起訴處分確定；詎仍未知所戒慎，猶另基於施用第二級毒
    品甲基安非他命之犯意，於98年5 月3 日某時許，在臺北縣
    蘆洲市○○街102 巷63之1 號5 樓住處內，以將第二級毒品
    甲基安非他命置於玻璃球內燒烤後吸食煙氣之方式，施用第
    二級毒品甲基安非他命1 次，嗣於98年5 月5 日17時許，在
    臺北縣三重市○路○街127 號前，為警查獲，甲○○且同意
    接受員警採尿，其尿液檢體經警送驗後，呈甲基安非他命陽
    性反應。
二、案經臺北縣政府警察局三重分局移送臺灣板橋地方法院檢察
    署檢察官偵查後起訴。
    理    由
一、認定犯罪事實所憑之證據及理由：
(一)、訊據被告對其在上揭時、地施用第二級毒品甲基安非他命之
    事實，於本院審理中自白不諱；而其為警查獲時，同意接受
    員警採尿，其尿液檢體經警送驗後，呈甲基安非他命陽性反
    應乙節，亦有臺北縣政府警察局三重分局查獲毒品案件被移
    送者姓名、代碼對照表、臺灣檢驗科技股份有限公司於98年
    5 月22日所出具之濫用藥物檢驗報告各1 紙附卷足憑（見偵
    查卷第5 、25頁）；俱徵被告自白與事實相符，可以採信。
(二)、次按施用第一、二級毒品為犯罪行為，毒品危害防制條例第
    10條第1 項及第2 項各定有處罰明文，故施用該毒品者，依
    前揭規定本應科以刑罰，惟基於施用毒品之人，兼有病患屬
    性，乃於刑事政策上對合於一定條件之施用者，依同條例第
    20條、第23條之規定，施以觀察、勒戒及強制戒治之治療，
    期以保安處分替代刑罰，戒斷其身、心癮，嗣因其程序過於
    繁雜，上揭條例於92年7 月9 日修正公布，自93年1 月9 日
    施行，將該第20條、第23條之保安處分程序，單純區分為「
    初犯」、「五年內再犯」及「五年後再犯」三種；依其立法
    理由之說明：「初犯」，經觀察、勒戒或強制戒治後，應為
    不起訴處分或不付審理之裁定；經觀察、勒戒或強制戒治執
    行完畢釋放後，「五年內再犯」者，因其再犯率甚高，原實
    施之觀察、勒戒及強制戒治既已無法收其實效，爰依法追訴
    或裁定交付審理。至於經觀察、勒戒或強制戒治執行完畢釋
    放後，「五年後再犯」者，前所實施之觀察、勒戒或強制戒
    治已足以遮斷其施用毒品之毒癮，為期自新及協助其斷除毒
    癮，仍適用「初犯」規定，先經觀察、勒戒或強制戒治之程
    序。從而依修正後之規定，僅限於「初犯」及「五年後再犯
    」二種情形，始應先經觀察、勒戒或強制戒治程序，不能逕
    行起訴，亦即設為施用毒品罪起訴條件之限制。但倘被告於
    五年內已再犯，經依法再為保安處分或追訴處罰者，縱其第
    三次（或第三次以上）施用毒品之時間，在初犯之保安處分
    執行完畢釋放五年以後，即非屬「五年後再犯」之情形，且
    因前有「五年內再犯」情形，顯見其再犯率甚高，原實施之
    保安處分無法收其實效，毋庸仍予寬典處遇，而應依該條例
    第10條逕予刑罰制裁，至於第三次（或第三次以上）施用毒
    品之時間，是否宜有期間限制？以多久為適宜？則分屬刑事
    政策、專門醫學之範圍，非審判機關所能決定，有待循立法
    途徑解決（最高法院98年度台非字第56號判決意旨參照）；
    查，被告前於88年間，因施用第二級毒品案件，經本院以88
    年度毒聲字第1030號裁定送勒戒處所施以觀察、勒戒後，因
    無繼續施用毒品之傾向，於88年3 月5 日執行完畢出所，該
    次施用毒品犯行且由臺灣板橋地方法院檢察署檢察官以88年
    度偵字第4409、4536號為不起訴處分確定；復於88年間，仍
    因施用第二級毒品案件，經本院以88年度毒聲字第7240號裁
    定送勒戒處所施以觀察、勒戒後，因無繼續施用毒品之傾向
    ，於89年5 月22日執行完畢出所，該次施用毒品犯行另由臺
    灣板橋地方法院檢察署檢察官以89年度毒偵緝字第615 號為
    不起訴處分確定各情，有臺灣高等法院被告前案紀錄表及前
    揭案號不起訴處分書等在卷可稽，是被告於88年間，因觀察
    勒戒執行完畢釋放出所，併由臺灣板橋地方法院檢察署檢察
    官以88年度偵字第4409、4536號為不起訴處分確定後，仍於
    5 年以內之88年間，再因施用毒品犯行，於觀察勒戒執行完
    畢釋放出所後，另經臺灣板橋地方法院檢察署檢察官復以89
    年度毒偵緝字第615 號為不起訴處分確定，則其於施用毒品
    初犯經觀察、勒戒執行完畢釋放後，既已於「五年內再犯」
    施用毒品之罪，並經依法送勒戒處所觀察、勒戒而再為保安
    處分（觀察、勒戒後，認無繼續施用毒品傾向而釋放，並由
    檢察官依法為不起訴處分），揆諸前揭說明，被告本件於98
    年5 月3 日之施用第二級毒品甲基安非他命犯行，雖距之前
    最後一次觀察、勒戒執行完畢釋放之時間（即89年5 月22日
    ），已有五年以上，但因之前業已「五年內再犯」，經依法
    再為保安處分，自不合於毒品危害防制條例第20條第3 項「
    五年後再犯」之規定，即無再送觀察、勒戒及強制戒治之必
    要，應由檢察官就被告此部分施用毒品犯行逕行依法追訴。
(三)、綜上，本件事證已明，被告犯行堪以認定。
二、應適用之法律、科刑審酌事由及沒收物之處理：
(一)、核被告所為，係犯毒品危害防制條例第10條第2 項之施用第
    二級毒品罪；其施用前持有第二級毒品甲基安非他命之低度
    行為，為其後施用之高度行為所吸收，不另論罪。
(二)、爰審酌被告曾因施用毒品犯行受2 次觀察勒戒，仍漠視法令
    禁制而犯本罪，容未知所戒慎，惟兼衡其施用毒品所生危害
    ，實以自戕身心健康為主，對於他人生命、身體、財產等法
    益，尚無明顯而重大之實害，暨其犯罪後坦認犯行甚有悔意
    之態度等一切情狀，就其本件犯行，量處如主文所示之刑，
    併諭知如易科罰金之折算標準，以示懲儆。
(三)、扣案塑膠管1 個，並非被告所有，且與其本件施用毒品犯行
    無關，爰不併於本案宣告沒收，附此說明。
據上論斷，應依刑事訴訟法第273 條之1 第1 項、第299 條第1
項前段、毒品危害防制條例第10條第2 項，刑法第11條、第41條
第1 項前段，判決如主文。
本案經檢察官郭季青到庭執行職務。
中    華    民    國    98    年    7     月    31    日
                  刑事第十六庭法  官  陳明偉
以上正本證明與原本無異。
如不服本判決應於送達後10日內向本院提出上訴狀。
                              書記官  陳玉心
中    華    民    國    98    年    7     月    31    日
附錄本案論罪科刑法條全文
毒品危害防制條例第10條第2項
施用第二級毒品者，處三年以下有期徒刑。


司法院資訊處製作；財團法人民間司法改革基金會備份。
